臺灣板橋地方法院刑事判決　　　　　　 100年度訴字第1347號
公　訴　人　臺灣板橋地方法院檢察署檢察官
被　　　告　王孝忠
上列被告因違反毒品危害防制條例案件，經檢察官提起公訴（10
0 年度毒偵字第2738號），被告於準備程序認罪，本院以簡式審
判程序判決如下：
    主  文
王孝忠施用第二級毒品，累犯，處有期徒刑陸月，扣案之毒品甲
基安非他命驗餘淨重陸點壹零捌公克沒收銷燬，盛裝上開毒品
甲基安非他命之包裝袋只、安非他命吸食器壹組均沒收；又施
用第一級毒品，累犯，處有期徒刑拾月，扣案之毒品海洛因驗餘
淨重肆點陸柒公克、捌只殘渣袋內之毒品海洛因殘渣（量微無法
秤重）、貳支香菸內摻入之毒品海洛因（量微無法秤重）均沒收
銷燬，盛裝上開毒品海洛因之包裝袋只、上開毒品海洛因殘渣
袋捌只、香菸貳支均沒收。應執行有期徒刑壹年貳月，扣案之毒
品甲基安非他命驗餘淨重陸點壹零捌公克、毒品海洛因驗餘淨
重肆點陸柒公克、捌只殘渣袋內之毒品海洛因殘渣（量微無法秤
重）、貳支香菸內摻入之毒品海洛因（量微無法秤重）、均沒收
銷燬，盛裝上開毒品甲基安非他命之包裝袋只、安非他命吸食
器壹組、盛裝上開毒品海洛因之包裝袋只、上開毒品海洛因殘
渣袋捌只、香菸貳支均沒收。
    事實及理由
一、按除被告所犯為死刑、無期徒刑、最輕本刑為三年以上有期
    徒刑之罪或高等法院管轄第一審案件者外，於第一次審判期
    日前之準備程序進行中，被告先就被訴事實為有罪之陳述時
    ，審判長得告知被告簡式審判程序之旨，並聽取當事人、代
    理人、辯護人及輔佐人之意見後，裁定進行簡式審判程序，
    刑事訴訟法第273 條之1 第1 項定有明文。經核本件被告王
    孝忠所犯係死刑、無期徒刑、最輕本刑為三年以上有期徒刑
    以外之罪，其於準備程序中就被訴事實為有罪之陳述，經法
    官告知簡式審判程序之旨，並聽取公訴人、被告之意見後，
    本院爰依首揭規定，合議裁定由受命法官獨任進行簡式審判
    程序，合先敘明。
二、本件犯罪事實：
    王孝忠前曾於民國88、90年間因施用毒品案件，先後經檢察
    官聲請法院裁定送觀察、勒戒後，均認無繼續施用毒品傾向
    ，各於88年9 月9 日、90年12月27日執行完畢釋放，並分別
    經臺灣臺北地方法院檢察署檢察官以88年度毒偵字第308 號
    、臺灣士林地方法院檢察署檢察官以90年度毒偵緝字第207
    號不起訴處分確定；其後復因於91年7 月起至92年1 月16日
    止間再犯施用毒品案件，經檢察官聲請法院裁定送強制戒治
    後，於92年6 月24日停止戒治（接續執行另案徒刑），至93
    年1 月16日執行完畢，並經檢察官起訴，由臺灣臺北地方法
    院以92年度訴字第455 號判決，判處有期徒刑七月、五月，
    應執行有期徒刑十一月確定（其後與另贓物案件徒刑五月，
    均經減刑後更定應執行刑七月，復與另竊盜案徒刑二年六月
    、偽造文書案徒刑四月、持有毒品案徒刑四月、槍砲案徒刑
    三月、贓物案徒刑四月等更定之執行刑三年六月，合併接續
    執行，於96年1 月29日假釋出監，至96年3 月16日縮刑期滿
    執行完畢）；之後又因於97年6 月12日再犯施用毒品案件，
    經臺灣基隆地方法院以98年度訴緝字第28號判決，判處有期
    徒刑八月確定；嗣又因於98年8 月5 日再犯施用毒品案件，
    經本院以98年度訴字第3275號判決，判處有期徒刑八月確定
    （其後與上開施用毒品案件徒刑八月、另偽造文書案件徒刑
    四月，更定應執行刑一年六月後，於100 年1 月17日縮刑期
    滿執行完畢）。又其前曾於98年間因施用毒品、偽造文書等
    案件，分別經本院以98年度訴字第3275號、98年度簡字第78
    22號、臺灣基隆地方法院以98年度訴緝字第28號等判決，各
    判處有期徒刑八月、四月、八月確定，其後復經更定應執行
    刑為一年六月，於100 年1 月17日縮刑期滿執行完畢（此於
    本件構成累犯）。詎其猶不知悔改，復基於施用毒品之各別
    犯意，於(一)100 年4 月7 日晚上11時許，在其新北市○○區
    ○○路10之1 號9 樓之3 住處，以吸食器燒烤吸食方式，施
    用第二級毒品甲基安非他命1 次；(二)100 年4 月8 日凌晨2
    時許，在其上址住處，以將毒品海洛因摻入香菸吸食方式，
    施用第一級毒品海洛因1 次。嗣其於同年月8 日凌晨4 時30
    分許（起訴書誤載為同日「凌晨3 時許」），在其上址住處
    為警查獲，查扣得其所有供犯施用毒品使用之毒品甲基安非
    他命3 包（驗後合計淨重6.311 公克，驗餘淨重6.3108公克
    ）、安非他命吸食器1 組、毒品海洛因3 包（驗後合計淨重
    4.72公克，驗餘淨重4.67公克；另查扣有疑似毒品海洛因粉
    末1 包，經鑑定後淨重41.73 公克，未發現含毒品成分）、
    海洛因殘渣袋8 只（內含毒品海洛因殘渣，量微無法秤重）
    、摻有毒品海洛因之香菸2 支（其內摻入之毒品海洛因，量
    微無法秤重，此扣案物起訴書漏載）等物，並經警採尿送驗
    後，分別驗有鴉片類嗎啡及甲基安非他命等藥物陽性反應，
    因而查悉上情。案經新北市政府警察局移送臺灣板橋地方法
    院檢察署檢察官偵查起訴。
三、本件證據：
    (一)被告於偵查、審理時之自白。
    (二)卷附之新北市政府警察局刑事警察大隊搜索、扣押筆錄、
      臺灣檢驗科技股份有限公司出具之驗尿報告、交通部民用
      航空局航空醫務中心出具之毒品鑑定書、法務部調查局濫
      用藥物實驗室出具之毒品鑑定書、臺灣高等法院被告前案
      紀錄表等可稽。
    (三)扣案之毒品甲基安非他命3 包（驗後合計淨重6.311 公克
      ，驗餘淨重6.3108公克）、安非他命吸食器1 組、毒品海
      洛因3 包（驗後合計淨重4.72公克，驗餘淨重4.67公克；
      另查扣有疑似毒品海洛因粉末1 包，經鑑定後淨重41.73
      公克，未發現含毒品成分）、海洛因殘渣袋8 只（內含毒
      品海洛因殘渣，量微無法秤重）、摻有毒品海洛因之香菸
      2 支（其內摻入之毒品海洛因，量微無法秤重）等物可證
      。
四、按施用第一、二級毒品為犯罪行為，毒品危害防制條例第10
    條定有處罰明文。故施用第一、二級毒品者，依前揭規定本
    應科以刑罰。惟基於刑事政策，對合於一定條件之施用者，
    則依同條例第20條、第23條之規定，施以觀察、勒戒及強制
    戒治之保安處分。又毒品危害防制條例於92年7 月9 日修正
    公布，自93年1 月9 日施行，其中第20條、第23條將施用毒
    品之刑事處遇程序，區分為「初犯」及「五年內再犯」、「
    五年後再犯」。依其立法理由之說明：「初犯」，經觀察、
    勒戒或強制戒治後，應為不起訴處分或不付審理之裁定；經
    觀察、勒戒或強制戒治執行完畢釋放後，「五年內再犯」者
    ，因其再犯率甚高，原實施之觀察、勒戒及強制戒治既已無
    法收其實效，爰依法追訴或裁定交付審理。至於經觀察、勒
    戒或強制戒治執行完畢釋放後，「五年後再犯」者，前所實
    施之觀察、勒戒或強制戒治已足以遮斷其施用毒品之毒癮，
    為期自新及協助其斷除毒癮，仍適用「初犯」規定，先經觀
    察、勒戒或強制戒治之程序。從而依修正後之規定，僅限於
    「初犯」及「五年後再犯」二種情形，始應先經觀察、勒戒
    或強制戒治程序。倘被告於五年內已再犯，經依法追訴處罰
    ，縱其第三次（或第三次以上）再度施用毒品之時間，在初
    犯經觀察、勒戒或強制戒治執行完畢釋放五年以後，已不合
    於「五年後再犯」之規定，且因已於「五年內再犯」，顯見
    其再犯率甚高，原實施觀察、勒戒或強制戒治，已無法收其
    實效，即應依該條例第十條處罰。至於第三次（或第三次以
    上）施用毒品之時間，是否宜有期間限制？以多久為適宜？
    則分屬刑事政策、專門醫學之範圍，非審判機關所能決定，
    有待循立法途徑解決（參見最高法院97年度第5 次刑事庭會
    議決議意旨）。是核本件被告上開所為，係犯毒品危害防制
    條例第10條第1 項之施用第一級毒品、同條第2 項之施用第
    二級毒品等罪。其各次施用毒品前之持有毒品行為，應為其
    後施用行為所吸收，均不另論罪。又其施用毒品海洛、甲基
    安非他命之行為，係施用不同毒品之各別行為，應予分論併
    罰。又被告前曾於98年間因施用毒品、偽造文書等案件，分
    別經本院以98年度訴字第3275號、98年度簡字第7822號、臺
    灣基隆地方法院以98年度訴緝字第28號等判決，各判處有期
    徒刑八月、四月、八月確定，其後復經更定應執行刑為一年
    六月，於100 年1 月17日縮刑期滿執行完畢，有臺灣高等法
    院被告前案紀錄表在卷可稽，被告前受有期徒刑執行完畢後
    ，於五年以內故意再犯本件有期徒刑以上之各罪，均為累犯
    ，應依刑法第47條第1 項規定，各加重其刑。爰審酌被告之
    素行、各罪再犯施用毒品情節、所生危害及犯罪後坦承之態
    度等一切情狀，各量處如主文所示之刑，並定其應執行之刑
    。扣案之毒品甲基安非他命驗餘淨重6.3108公克、毒品海洛
    因驗餘淨重4.67公克、上開8 只殘渣袋內之毒品海洛因殘渣
    （量微無法秤重）、2 支香菸內摻入之毒品海洛因（量微無
    法秤重），均係查獲之毒品，依法不問屬於犯人與否，均應
    按其所犯併予宣告沒收銷燬；又盛裝上開毒品甲基安非他命
    之包裝袋3 只、安非他命吸食器1 組、盛裝上開毒品海洛因
    之包裝袋3 只、上開毒品海洛因殘渣袋8 只、香菸2 支等物
    ，則係被告所有供施用毒品犯罪所用之物，另依刑法第38條
    第1 項第2 款規定，按其所犯併予宣告沒收。
五、依刑事訴訟法第273 條之1 第1 項、299 條第1 項前段、第
    310 條之2 、第454 條，毒品危害防制條例第10條第1 項、
    第2 項、第18條第1 項前段、第23條第2 項，刑法第11條前
    段、第47條第1 項、第51條第5 款、第38條第1 項第2 款，
    判決如主文。
六、如不服本判決應於收受送達後十日內向本院提出上訴書狀，
    並應敘述具體理由；其未敘述上訴理由者，應於上訴期間屆
    滿後二十日內向本院補提理由書（均須按他造當事人之人數
    附繕本）「切勿逕送上級法院」。
本案經檢察官王筱寧到庭執行職務
中    華    民    國   100    年    6     月    30    日
                      刑事第七庭  法  官  彭  全  曄
以上正本證明與原本無異。
                                  書記官  蘇  宥  維
中    華    民    國   100    年    6     月    30    日
附錄本案論罪科刑法條全文：
毒品危害防制條例第10條
施用第一級毒品者，處六月以上五年以下有期徒刑。
施用第二級毒品者，處三年以下有期徒刑。